【裁判字號】    92,台上,1253
【裁判日期】    920313
【裁判案由】    違反槍砲彈藥刀械管制條例
【裁判全文】
最高法院刑事判決                              九十二年度台上字第一二五三號
    上  訴  人  甲○○
右上訴人因違反槍砲彈藥刀械管制條例案件，不服台灣高等法院高雄分院中華民國九
十一年十一月十四日第二審更審判決（九十年度上更(一)字第九二號，起訴案號：台灣
屏東地方法院檢察署八十五年度偵字第六三六六號），提起上訴，本院判決如左：
    主  文
原判決撤銷，發回台灣高等法院高雄分院。
    理  由
本件原判決認定上訴人甲○○意圖販賣槍械牟利，乃與許正道基於共同犯意聯絡，許
正道復與李中貴（許正道、李中貴均通緝中）、杜文輝、施俊旭、蔡三勇等人共同基
於犯意聯絡，自大陸地區走私槍械至台灣地區販賣，由上訴人於民國八十四年七、八
月間提供其話號000000000號之行動電話予許正道作為聯絡之用，而由李中
貴邀杜文輝二人出資新台幣（下同）七十萬元，並由李中貴於同年十月初，在大陸地
區購買槍、彈後，再由許正道以快艇走私入境運至澎湖後轉運至台灣本島販賣之方式
運輸槍枝販售得利，蔡三勇、施俊旭並分別俟機出售他人。許正道於八十四年十月間
某日，自大陸地區走私霰彈長槍（獵槍）三十七支（另含一支無殺傷力）、中共黑星
手槍二支、手榴彈四枚及霰彈一千二百十八發、子彈二百八十四發，運至澎湖縣許正
道住處附近埋藏，再由杜文輝搭機至澎湖，並將槍枝分解後，分二梯次藏置於所租得
之藍色廂型車內由上訴人駕駛隨台華輪載運至台灣，第一次運送霰彈長槍十三支（另
一支無殺傷力）、霰彈一百七十八顆抵台灣後將槍、彈運至高雄市一處置放帆布、桌
椅之倉庫，交予李中貴、蔡三勇等人，嗣並轉交予吳文誠（業經判刑確定）。第二次
於八十四年十月下旬，上訴人復將同一廂型車托運至澎湖，以同樣方式載回霰彈長槍
二十四支、大黑星手槍二支、手榴彈四枚、霰彈五十發，運抵台灣交予蔡三勇霰彈槍
十七支、黑星手槍二支、霰彈五十顆，其餘霰彈長槍五支、手榴彈四枚載至竹山不詳
地區藏置，另霰彈長槍二支，交予上訴人載至彰化魚塭轉交予李中貴，許正道於同年
十月底，復將其前藏置之霰彈長槍五支、手榴彈四顆其中之霰彈長槍三支、手榴彈三
顆交予杜文輝，另將二支霰彈長槍、手榴彈一枚在南投縣竹山鎮某處雞舍交予上訴人
。嗣於八十四年十月十九日，在高雄市○○區○○街五０五巷八號，為檢察官指揮屏
東縣警察局刑警隊查獲，扣得霰彈長槍十四支及霰彈一百七十八發；再於八十五年六
月十四日，在南投縣竹山鎮○○路之地基主小廟後面草叢中取出手榴彈一枚，及在南
投縣竹山鎮○○路附近，查獲手榴彈一枚，另於同年九月二日，在澎湖縣馬公市山水
里珠江一三二號空屋後方樹林內，起獲許正道藏放之霰彈九百九十發及七‧六二ｍｍ
子彈二百八十四發等情。因而撤銷第一審判決，改判仍依牽連及想像競合關係從一重
論處上訴人共同未經許可販賣手槍（累犯）罪刑。固非無見。
惟查：(一)、「訊問被告，應全程連續錄音；必要時，並應全程連續錄影。但有急迫情
況且經記明筆錄者，不在此限。」「筆錄內所載之被告陳述與錄音或錄影之內容不符
者，除有前項但書情形外，其不符部分，不得作為證據。」刑事訴訟法第一百條之一
第一項、第二項定有明文。本件上訴人於八十五年九月二十一日檢察官偵查時經訊問
：「有何補充？」依筆錄固有上訴人答稱：「……我所犯的錯是他（許正道）有跟我
說有霰彈槍，要我用廂形（型）車載，而我有去載」之記載，但上訴人否認其曾為上
開供述，原審更審前勘驗播放該偵查錄音帶結果，上訴人亦確無該項供述，經記明筆
錄在卷（原審上訴卷第九十二頁反面），則依上開法條規定，偵查筆錄記載之上開內
容即無證據能力，不得作為認定事實之證據，原審竟仍採為判決基礎，顯已違背證據
法則。(二)、許正道於警詢時固曾供陳「槍、彈係用藍色廂型車由『中林』之男子駕駛
，自馬公港搭乘台華輪載運回台」云云，但上訴人已否認其即為該許正道所稱「中林
」之人，一再辯稱其無綽號（第一審卷第六十八頁，原審上訴卷第二十一頁反面），
而據杜文輝供稱：「許正道將走私的槍械以快艇從大陸運至澎湖後，先將全部的槍械
埋藏起來，然後聯絡我，我就自行搭飛機從高雄到澎湖與許正道會合，我看許正道駕
著一部號牌不詳藍色的廂型車，車上已載有他弟弟『阿清』（同樣帶有很重的澎湖鄉
音），到馬公機場載我，……由許正道與他弟弟『阿清』開著該廂型車到不詳的處所
將走私上岸的槍械藏置在車門的夾層中，裝妥後又把我載到機場，我就和許正道一起
先搭飛機返回高雄，廂型車再由他弟弟『阿清』開到碼頭搭船回高雄。當天中午一、
二時許，我先叫蔡三勇在高雄市○○路尚品咖啡店等我，我再和許正道、蔡三勇共乘
一部自小客車到高雄碼頭提領該部廂型車，再由蔡三勇駕駛該部廂型車返回他放置帆
布、餐器之倉庫裡，……」（影印之偵字第五五五０號卷第十二、十三頁）；許正道
供述：「此次走私的槍械，我分成兩梯次均以藏置在同一部號牌不詳的藍色廂型車車
門夾層中之方式，再搭台華輪運回高雄港的。第一梯次綽號『中林』男子先駕駛該廂
型車……到澎湖，……『中林』男子就先到飯店休息等候我的通知；而杜文輝隨後也
搭飛機到澎湖，……而我就利用晚上的時間將預藏在老家後的槍械取出，分解後獨自
把……藏置在該廂型車的車門夾層中，裝妥後我立即通知杜文輝及綽號『中林』男子
，『中林』男子則又前來我家後面將該車開往馬公港搭台華輪，我和杜文輝就一起搭
飛機返回高雄，然後我、杜文輝及施俊旭等三人就約定在高雄市一家尚品咖啡店裡面
碰面，再一起搭計程車到高雄碼頭接該部廂型車及綽號『中林』男子，到了高雄碼頭
，綽號『中林』男子就開著該部廂型車在前，我們三人共搭一部計程車在後，監控是
否有人跟蹤，而又來到尚品咖啡店……」（第一審卷第一二四頁反面、第一二五頁）
。上開二人之供述如果不虛，則杜文輝所謂之「阿清」與許正道所稱之「中林」，乃
屬同一人，且除許正道及杜文輝外，見過上訴人者尚有施俊旭或蔡三勇，則縱因許正
道逃亡通緝中，杜文輝又已死亡而無從再傳喚調查，亦非不可傳喚施俊旭及蔡三勇到
庭，令其等就上訴人為指認調查，以明真相，此於上訴人之利益有重大關係，原審未
詳予查明，率認許正道所稱之「中林」即係上訴人，亦嫌速斷。(三)、依原判決認定之
事實，上訴人係於八十四年十月間某日及十月下旬，分別駕駛該藏有槍、彈之廂型車
自馬公港「隨台華輪載運至台灣」等情。但上訴人始終否認有此部分之犯行，原審更
審前向台灣航業股份有限公司查詢上訴人於八十四年十月間有無搭乘台華輪往返於台
灣與澎湖間，亦據覆：「甲○○確係於八十四年十月十三日九時搭乘本公司台華輪由
高雄往馬公。而由馬公到高雄之旅客經請本公司馬公代理處東連船務代理有限公司澎
湖分公司清查該月份之旅客名單並無甲○○先生」等語，有該公司高雄分公司八十七
年三月四日台航高業字第０九一號函附卷可稽（原審上訴卷第四十一頁）。依該函所
示，上訴人雖於八十四年十月十三日曾自高雄搭乘台華輪至馬公，但既無自馬公搭乘
該輪返回高雄之資料，其又如何「駕駛內藏槍、彈之廂型車隨台華輪載運至台灣」？
台灣航業股份有限公司高雄分公司該函，顯於上訴人有利，原判決竟斷取該函部分內
容，而以「被告（上訴人）於八十四年十月十三日上午九時確有搭乘台華輪由高雄往
馬公之事實，亦經台灣航業股份有限公司高雄分公司以八十七年三月四日台航高業字
第九一號函復本院（原審）在卷」，據以說明「被告當時人在澎湖，亦與其自白情節
及許正道所供自澎湖載運至台灣之時間又相符」，認「足證許正道所述之『中林』即
係被告無疑」（原判決第五頁第三行至第八行），非但採證違法，其判斷與經驗法則
亦難謂為無悖。上訴意旨指摘原判決違法，非無理由，認仍應發回更審，期臻翔適。
據上論結，應依刑事訴訟法第三百九十七條、第四百零一條，判決如主文。
中      華      民      國    九十二    年      三      月     十三     日
                              最高法院刑事第十二庭
                                  審判長法官  張  淳  淙
                                        法官  謝  俊  雄
                                        法官  蘇  振  堂
                                        法官  張  春  福
                                        法官  呂  丹  玉
      右正本證明與原本無異
                                              書  記  官
中      華      民      國    九十二    年      三      月    二十一    日
                                                                       Ｋ


司法院資訊處製作；財團法人民間司法改革基金會備份。
